【裁判字號】    89,上易,2089
【裁判日期】    900117
【裁判案由】    詐欺
【裁判全文】
臺灣高等法院高雄分院刑事判決    八十九年度上易字第二八九號
    上訴人  台灣高雄地方法院檢察署檢察官
    被  告  甲○○
右上訴人因被告詐欺案件，不服台灣高雄地方法院八十九年度易字第一七六○號中華
民國八十九年十月十七日第一審判決（起訴案號：台灣高雄地方法院檢察署八十八年
度偵字第二三四八四號），提起上訴，本院判決如左：
      主      文
上訴駁回。
      理      由
一本案經本院審理結果，認第一審判決以不能證明被告甲○○有詐欺之犯行而為無罪
  之諭知，並無不當，應予維持，並引用第一審判決書記載之證據及理由。（如附件
  ）。
二檢察官未具理由上訴而指摘原判決不當。惟查，原判決已詳述不能證明被告有詐欺
  之犯行所憑之證據及理由；何況，被告於原審審理中已於八十九年十月一日，與告
  訴人達成民事上和解，被告願給付告訴人新台幣（下同）五十四萬元，分三十六期
  給付，每月給付一萬五千元，有和解書在卷可參（見原審卷第五十三頁），益見被
  告並無詐欺之犯意。本件上訴為無理由，應予駁回。
三據上論斷，應依刑事訴訟法第三百六十八條、第三百七十三條，判決如主文。
本案經檢察官郭振昌到庭執行職務。
中    華    民    國      九十      年       一       月     十七   日
                              臺灣高等法院高雄分院刑事第二庭
                                  審判長法官  曾永宗
                                        法官  李春昌
                                        法官  邱永貴
右正本證明與原本無異。
不得上訴。
                                      書記官  周能智
中    華    民    國      九十      年       一       月    十九    日
                                                                    Ｄ
附件：
臺灣高雄地方法院刑事判決                        八十九年度易字第一七六號
    公  訴  人  臺灣高雄地方法院檢察署檢察官
    被      告  甲○○  男二十四歲（民國○○○年○○月○日生）
                        住高雄市○○區○○路十三巷三十八號五樓
                        居高雄市○○區○○街六十三巷七弄二號二樓
                        送高雄市○○○路十五之一號三樓
                        身分證統一編號：Ｚ000000000號
右列被告因詐欺案件，經檢察官提起公訴（八十八年度偵字第二三四八四號），本院
判決如左：
    主  文
甲○○無罪。
    理  由
一、公訴意旨略以：甲○○與乙○○係舊識。詎甲○○竟意圖為自己不法之所有，於
    八十八年一月初某日，至高雄縣鳳山市○○路三六五之五號乙○○所經營之通訊
    器材行對乙○○佯稱：「渠欲對外發展自己事業，因對手機推銷很在行，希望乙
    ○○能供貨讓其發售，於取得貨款後即當還款」，乙○○不疑有他，即自當月起
    ，連續三個月前後提供各種廠牌共六十支手機（共值新台幣一百餘萬元）予甲○
    ○銷售，甲○○並簽發同額本票共十五張交乙○○收執。經乙○○催款後，甲○
    ○遂取一面額為二十一萬零六百元，付款人為匯通商業銀行之客票交乙○○收執
    ，詎該客票於屆期後旋遭退票，甲○○拒不還錢，亦無法交待手機下落，至此，
    陳志錢始知受騙，因認甲○○涉有刑法第三百三十九條第一項之詐欺罪嫌。
二、公訴人指被告涉有上開被訴之罪嫌，無非以本件訊據被告甲○○坦承有向乙○○
    進貨並未付款之事實，惟矢口否認有何詐欺犯行，辯稱：「伊是被跳票云云」。
    然查：右開犯嫌，業據告訴人乙○○指訴綦詳，並有所簽發之本票共十五紙及支
    票乙紙附卷可憑。本件被告既不付款，又不還貨；且事後又拒不到庭，於檢察官
    偵查中尚且如此，當事人能奈他何？是故其係自始有詐欺之預謀與意圖明甚，為
    其論據。
三、訊據被告矢口否認有上開被訴詐欺之犯行，辯稱：伊自八十七年十一月起即陸續
    向告訴人調手機，剛開始每次金額新台幣二、三萬元，都是付現金，在八十八年
    一月開始生意往來比較多，所以就開本票給告訴人，而從八十八年一月至同年四
    月，陸續調手機，共交付告訴人有十幾張之本票，金額合計一百多萬元，其中本
    票無法支付計有六張，合計金額四十幾萬，依始再交付本件二十一萬零六百元之
    客票，因伊經濟困難始無法支付，並無詐欺之意思等語。
四、按犯罪事實，應依證據認定之，無證據不得推定其犯罪事實，而不能證明被告犯
    罪者，應諭知無罪之判決，刑事訴訟法第一百五十四條、第三百零一條第一項分
    別定有明文。又按刑法第三百三十九條第一項詐欺罪之成立，以意圖為自己或第
    三人不法之所有，以詐術使人陷於錯誤，而將本人或第三人之物交付為要件，若
    行為人主觀上並無不法所有意圖，或未施用詐術，事後縱有未能依約履行之情事
    ，亦難以刑罰責之，最高法院四十六年台上字第二六０號判例可資參照。
五、經查：
  (一)被告甲○○自八十七年十一月起，即陸續向告訴人購買手機，前幾次均以現金支
    付，並無欠款，而自八十八年一月起開始開本票向告訴人購買手機多達十六次，
    第一次在八十八年一月二十七日開本票，所購買之手機貨款金額為四萬四千一百
    元，本票有兌現；第二次在同年二月二十七日開本票，所購買之手機貨款金額有
    五筆，分別為三萬元與五萬五千元，六萬零八百六十七元，六萬零八百六十七元
    ，六萬零八百六十七元，所開之五張本票已支付；第三次在同年三月十九日，所
    購買之手機貨款金額有六筆，分別為十萬元，十萬元，十萬元，十萬元，十萬元
    ，十萬元，所開之本票六張金額均為十萬元，其中四張已兌現，另二張未兌現，
    第四次在同年三月二十五日，購買之手機貨款金額有一筆，金額十四萬五千元，
    所開之本票屆期未兌現，第五次在同年三月二十六日購買之手機貨款金額有三筆
    ，金額分別為五萬八千元，五萬八千元，四萬三千五百元，所開之本票未兌現。
    事後被告有清償告訴人六萬四千一百五十元，被告尚欠告訴人四十四萬零三百五
    十元，被告為清償該款項再交付面額為二十一萬零六百元，付款人為匯通商業銀
    行之客票，惟該支票屆期提示遭退票之事實，業據告訴人於本院審理中供述屬實
    ，並提出計算單一張附卷可稽，堪信為真實。則依上開所述，被告雖未於最後進
    貨時付清價款，但先前大部分之進貨，均有付清價款，是尚難認被告自始主觀上
    即有意圖為自己不法之所有。
  (二)被告交付面額為二十一萬零六百元，付款人為匯通商業銀行之客票給告訴人，雖
    屆期無法兌現退票，惟該支票係被告積欠告訴人四十四萬零三百五十元後，被告
    另交付以清償該積欠之貨款，實難認被告係持該支票向告訴人詐取手機之行為，
    則告訴人顯係因被告與其有生意往來，且均有兌現本票，始願繼續出賣手機給被
    告，則告訴人於出賣交付手機給被告時，應未陷於錯誤，亦堪認定。
  (三)綜上，本件被告於行為時，既無意圖為自己不法之所有，告訴人亦未陷於錯誤，
    是本院認被告向告訴人購買手機，所簽發之本票並未兌現，純屬民法上買賣之債
    權債務關係，而與詐欺罪之構成要件有間，此外，復查無其他積極證據足認被告
    涉有公訴意旨所指之犯行，不能證明被告犯罪，依法應諭知無罪判決。
據上論斷，應依刑事訴訟法第三百零一條第一項判決如主文。
本案經檢察官郭武義到庭執行職務
中    華    民    國    八十九    年      十      月        十七        日
                                  臺灣高雄地方法院刑事第六庭
                                      法  官  沈建興
右正本證明與原本無異。
如不服本判決，應於判決送達後十日內，向本院提出上訴狀。
                                      書記官  蔡琬玲
中    華    民    國      八十九      年      十      月      十七      日


司法院資訊處製作；財團法人民間司法改革基金會備份。
